臺灣彰化地方法院刑事判決　　　　　　　　　　　　九十二年度交易字第一八九號
　　公　訴　人　臺灣彰化地方法院檢察署檢察官
　　被　　　告　甲○○
右列被告因過失傷害案件，經檢察官提起公訴（九十二年度偵字第八七０一號），本
院判決如左：
      主  文
甲○○因過失傷害人致重傷，處有期徒刑伍月，如易科罰金，以參佰元折算壹日。
      事  實
一、甲○○於民國九十二年六月二十七日上午三時許起至八時止，於其位於彰化縣彰
    化市○○里○○路○段二二五號三樓住處飲用高梁酒後，已不能安全駕駛動力交
    通工具，仍於同日下午駕駛車牌號碼五Ｊ─六七二八號自用小客車外出，欲前往
    彰化縣鹿港鎮訪友，嗣於同日下午三時二十分許，沿彰化縣鹿港鎮○○路由北往
    南方向前進而行駛至該路段與永安一路設有閃光黃燈之交岔路口時，原應注意汽
    車行駛至交岔路口時，其行進、轉彎，應遵守燈光號誌之指示，而閃光黃燈表示
    「警告」，車輛應減速接近，注意安全，小心通過，且行車速度，應依標誌或標
    線之規定，又依當時情形，天候晴，日間自然光線，路面乾燥無缺陷，無障礙物
    ，視距良好，並無不能注意之情事，竟疏於注意，未減速慢行，小心通過，且貿
    然以時速四、五十公里超過該處路段規定之速限行駛（該路段速限為每小時四十
    公里），適乙○○騎乘車牌號碼ＩＤＥ－０三八號機車附載其女丙○○（八十四
    年十一月十日生），沿永安一路由西往東方向行駛，行至與長安路設有閃光紅燈
    之交岔路口時，亦疏未注意閃光紅燈表示「警告」，車輛應減速接近，先停止於
    交岔路口前，讓幹道車優先通行後認為安全時，方得續行之規定，即穿越該處交
    岔路口，而甲○○復因酒醉影響其對車前狀況之注意，迨發覺時已不及閃避，其
    駕駛之自小客車因而撞及乙○○騎乘之機車後方，使機車倒地，造成乙○○受有
    頭部外傷併頭痛、右肩右手肘外傷等傷害，丙○○受有右手腕挫傷之傷害，嗣乙○○因上述車禍導致之頭部外傷引起左眼視網膜剝離，經手術後，左眼視力喪失
    、黃斑部感光細胞退化，視力矯正後僅有辨指數能力（不及萬國視力表零點零一
    ），無法恢復。甲○○於肇事後，在未經有偵查犯罪職權機關或公務員發覺其為
    犯人前，即向到場處理之彰化縣警察局鹿港分局員警丁○○主動陳明其為肇事者
    而自首，進而接受裁判，又經到場員警之測試，甲○○酒後吐氣所含酒精濃度達
    每公升零點四一毫克（酒後駕車部分，業經檢察官另依職權為不起訴處分）。
二、案經被害人兼丙○○法定代理人乙○○訴請臺灣彰化地方法院檢察署檢察官偵查
    起訴。
      理  由
一、右揭事實，迭據被告甲○○於偵、審中坦承不諱，核與告訴人乙○○於警、偵訊
    中暨本院審理時指述之情節相符，並有彰化縣警察局道路交通事故現場圖及報告
    表一份、彰化縣警察局舉發違反道路交通管理事件通知單一紙、酒精濃度測試單
    一紙、觀察紀錄表一紙、肇事現場照片六幀、豐安診所診斷證明書二紙、中國醫
    藥大學附設醫院診斷證明書一紙等附卷可稽。至被告雖爭執告訴人乙○○於本件
    車禍後左眼視網膜剝離之原因，非其車禍過失行為所造成云云，惟徵諸告訴人於
    本件車禍中曾受頭部外傷，嗣於九十二年七月二十九日曾前往台中縣童綜合醫院
    眼科門診，此有告訴人乙○○之驗傷診斷書及童綜合醫院九十三年二月五日檢送
    之病歷影本可按；再本院經函詢中國醫藥大學附設醫院，據該院說明：告訴人乙○○於九十二年七月三十一日初診時告知左眼視力減退已有十日之久，且前於同
    年六月二十七日遭受車禍，嗣經檢查左眼有視網膜剝離，兩眼有格子狀周邊視網
    膜變性，兩眼均無接受手術之痕跡，而視網膜剝離一般為自然發生，其發生率約
    為萬分之一，但告訴人於車禍後兩週內發生視網膜剝離，故極有可能是車禍造成
    等語，亦有中國醫藥大學附設醫院九十三年一月十二日出具之病情說明及病歷影
    本等在卷可憑，是堪信被告之過失行為，應為告訴人乙○○左眼視網膜剝離之前
    因。又告訴人乙○○於接受視網膜剝離手術後，目前左眼視力喪失、黃斑部感光
    細胞退化，視力矯正後僅有辨指數能力（不及萬國視力表零點零一），無法恢復
    ，其一目之視能業經損敗，有財團法人彰化基督教醫院診斷書一紙在卷可佐。按
    汽車行駛至交岔路口時，其行進、轉彎，應遵守燈光號誌之指示，而閃光黃燈表
    示車輛行經設有閃光黃燈之交岔路口時，應注意閃光黃燈表示「警告」，車輛應
    減速接近，注意安全，小心通過，且行車速度，應依標誌或標線之規定，道路交
    通標誌標線設置規則第二百十一條第一項第一款、道路交通安全規則第一百零二
    條第一項第一款、第九十三條第一項定有明文，並為領有駕駛執照之被告所應注
    意。而查本件肇事時、地之狀況，並無使被告不能注意之情事，被告竟疏未注意
    ，於駕駛前揭自小客車行經肇地點，為前開疏於注意駕駛之行為，以致肇事，並
    致告訴人乙○○及其女施顏薪受傷，被告之駕駛行為應有過失，且本件經台灣省
    彰化縣區車輛行車事故鑑定委員會鑑定，亦認被告酒精濃度過量駕駛自小客車行
    至閃光黃燈交岔路口未減速抑且超速行駛，同為肇事原因，有該委員會九十三年
    二月十六日彰鑑字第九三００四九號函及鑑定意見書在卷可參，是告訴人乙○○
    及丙○○之受傷，與被告之過失行為間，顯具相當之因果關係。另依前揭鑑定意
    見書，告訴人乙○○駕駛機車行至閃光紅燈交岔路口，支道車未停讓幹道車先行
    ，雖亦為肇事原因，惟仍不能因此解免被告應負之過失刑責。從而，本件事證明
    確，被告之過失犯行已堪認定。
二、按告訴人乙○○因本件車禍致其左眼視力喪失、黃斑部感光細胞退化，視力矯正
    後僅有辨指數能力（不及萬國視力表零點零一），無法恢復，其一目之視能業經
    損敗，有財團法人彰化基督教醫院九十三年三月十日出具之診斷書可佐，是核被
    告所為，係犯刑法第二百八十四條第一項前段過失傷害罪及同條項後段之過失致
    重傷罪（告訴人乙○○部分，起訴書原認被告所為係犯刑法第二百八十四條第一
    項前段過失傷害罪，惟經公訴人當庭變更為同條項後段之過失致重傷罪，附此敘
    明）。被告以一過失行為，致使告訴人乙○○及丙○○分別受傷，為一行為觸犯
    數罪名之想像競合犯，應依刑法第五十五條前段規定，從一重之過失致重傷罪處
    斷。被告於酒醉後駕車，致告訴人等分別受有傷害，依法並應負刑事責任，應依
    道路交通管理處罰條例第八十六條第一項加重其刑。又被告於肇事後，於未經有
    偵查犯罪職權機關或公務員發覺其為犯人前，即向到場處理之彰化縣警察局鹿港
    分局員警丁○○陳明其為肇事者而自首，進而接受裁判，業據證人丁○○到庭證
    述無誤，核與自首之要件相當，應依刑法第六十二條前段規定減輕其刑，並先加
    後減之。爰審酌被告尚無不良素行、犯後態度、本件肇事原因、告訴人所受傷害
    程度及其肇事迄未與告訴人達成民事和解等一切情狀，量處如主文所示之刑，並
    諭知易科罰金之折算標準，以示懲儆。
據上論斷，應依刑事訴訟法第二百九十九條第一項前段，道路交通管理處罰條例第八
十六條第一項，刑法第十一條前段、第二百八十四條第一項、第五十五條、第六十二
條前段、第四十一條第一項，罰金罰鍰提高標準條例第一條前段、第二條，判決如主
文。
本件經檢察官賴志盛到庭執行職務。
中      華      民      國      九十三      年    三    月    三十一    日
                                臺灣彰化地方法院交通法庭
                                    審判長法      官  石  馨  文
                                          法      官  郭  麗  萍
                                          法      官  王  義  閔
右正本證明與原本無異。
如不服本判決，應於判決送達後十日內，向本院提出上訴狀( 須附繕本 )。
告訴人或被害人對於判決如有不服具備理由請求檢察官上訴者，其上訴期間之計算係
以檢察官收受判決正本之日期為準。
                                      法院書記官  詹  國  立
中      華      民      國      九十三      年    四    月      一      日
刑法第二百八十四條
因過失傷害人者，處六月以下有期徒刑、拘役或五百元以下罰金。致重傷者，處一年
以下有期徒刑、拘役或五百元以下罰金。
從事業務之人，因業務之過失傷害人者，處一年以下有期徒刑、拘役或一千元以下罰
金。致重傷者，處三年以下有期徒刑、拘役或二千元以下罰金。
